【裁判字號】    98,台上,5911
【裁判日期】    981015
【裁判案由】    違反毒品危害防制條例
【裁判全文】
最高法院刑事判決            九十八年度台上字第五九一一號
上  訴  人  甲○○
                    崙巷13號（現在台灣台北監獄執行）
選任辯護人  楊進銘律師
上列上訴人因違反毒品危害防制條例案件，不服台灣高等法院中
華民國九十八年七月二十八日第二審判決（九十八年度上訴字第
二三一０號，起訴案號：台灣台北地方法院檢察署九十七年度偵
字第五三０六號），提起上訴，本院判決如下：
    主  文
上訴駁回。
    理  由
按刑事訴訟法第三百七十七條規定，上訴於第三審法院，非以判
決違背法令為理由，不得為之。是提起第三審上訴，應以原判決
違背法令為理由，係屬法定要件。上訴第三審法院之案件，是否
以判決違背法令為上訴理由，應就上訴人之上訴理由書狀加以審
查，如果上訴理由書狀並未依據卷內訴訟資料，具體指摘原判決
不適用何種法則或如何適用不當，或所指摘原判決違法情事，顯
與法律規定得為第三審上訴理由之違法情形，不相適合時，均應
認其上訴為違背法律上之程式，予以駁回。至原判決究有無違法
，與上訴是否以違法為理由，係屬二事。本件原審經審理結果，
認為上訴人甲○○販賣第二級毒品大麻、ＭＤＭＡ（俗稱搖頭丸
）部分犯行明確，因而維持第一審關於此部分所為，依想像競合
犯，從一重論處上訴人販賣第二級毒品罪刑（處有期徒刑七年六
月）之判決，駁回上訴人之第二審上訴，已詳敘調查、取捨證據
之結果及憑以認定犯罪事實之心證理由。並就上訴人否認犯行之
供詞及其所辯各語認非可採，予以論述。刑事訴訟法第一百四十
六條第一項對夜間搜索之實施，既有意限制在經受搜索處所之管
領權人承諾或情形急迫等特定情形下始可為之，為避免偵查機關
實施強制處分之搜索、扣押時，侵害個人之隱私權及財產權，固
不容許任意為擴張解釋，然鑑於搜索、扣押急迫性與突襲性之本
質，該規定所指急迫，自應包含證據有遭偽造、變造、湮滅或隱
匿之虞，非立即以緊急、猝不及防之突襲方式取得、保全證據，
恐將來難以發現或調查，致影響國家刑罰權實現之情形。原判決
援引本件搜索扣得之大麻、ＭＤＭＡ等毒品，為認定上訴人販毒
之證據，業於理由內說明查緝人員係依法聲請獲准對上訴人在台
北市萬華區○○○路三十六號五樓之六住處實施搜索，於案發當
日夜間前之下午五、六時即前往上址樓梯間，因見電梯口置有攝
影機，研判係上訴人為觀察屋外情形所設，為免暴露行蹤致毒品
遭隱匿或湮滅，乃暫埋伏該處，多時果見有人來訪，即伺機尾隨
入內，因認其夜間搜索有急迫情形存在，應屬合法，扣得之毒品
自得作為犯罪之證據等語甚詳，尚無不合。上訴意旨就此部分論
述未為任何具體指摘，徒以該毒品係警方夜間違法搜索所取得，
不得作為證據云云，重為事實之爭執，顯無足取。而本件扣案毒
品，其中於上址屋外查獲部分，原判決援引證人即上開房屋原始
承租人高國城，案發當時在場之上訴人友人蔡明祐、王鵬傑，至
現場查獲本案之警員蔡宙霖、何宗翰等之證言，以高國城於民國
九十六年五月間承租該房屋後，旋即轉租予上訴人，由上訴人單
獨居住，緊鄰該屋後門之陽台平台僅同一樓層少數住戶得以進出
，並非大樓住戶均得自由使用，且查獲時，該平台上置一金爐，
金爐旁鐵架上則有一茶壺，該金爐與層架原均位於上開屋中廚房
內，嗣始經上訴人移置屋外，扣案大麻部分於該金爐內查獲，部
分則與ＭＤＭＡ均自該茶壺內搜得等情，因認該等毒品均為上訴
人所有。對上訴人所辯上開房屋原係由黃勝順承租，嗣於九十六
年十月間因欠租，始由其續繳租金並入住該處，於屋外查獲之物
品均非其所有云云，亦以依卷附入出境資料，黃勝順早於九十六
年十月十九日出境後即未返台，自斯時起，不可能再居住或分租
上開房屋，該屋迄九十七年三月五日為警查獲時為止，均由上訴
人長期居住，況本件同時查獲之毒品量大價昂，若屬黃勝順所有
，其搬離時亦無任意棄置未攜帶離去之理。堪認上訴人所辯上情
，應屬卸責，不足採信等語，詳予指駁及說明。核與客觀上之經
驗法則及論理法則並無違誤。上訴意旨雖以高國城之證言未經上
訴人與辯護人詰問，原判決竟遽予引用，而證人蔡明祐、王鵬傑
證明查獲物品非全係上訴人所有之有利證言，原審則蓄意曲解不
採，有應於審判期日調查之證據未予調查及理由不備之違法云云
。然所謂應於審判期日調查之證據，以非不易調查或不能調查者
為限，故證人於審判外之陳述，如依法律規定得作為證據，且其
客觀上不能到場接受詰問時，非必仍應到場具結接受被告詰問，
其陳述始得作為認定犯罪之證據。證人高國城因罹患重症於加護
病房治療迄未出院，顯有無法到庭接受詰問之情事，原判決以其
前於偵查中向檢察官所為證述，並不因而受影響，仍具有證據能
力，予以採信，於法並無違誤；另蔡明祐、王鵬傑就上訴人否認
為其所有之上開毒品，或稱警方於上址查獲物品均為上訴人所有
，或謂不確知為何人所有等語，原判決未據為有利於上訴人之認
定，亦無不合。上訴意旨執以指摘原判決，俱非適法之第三審上
訴理由。則上址經查扣之毒品概為上訴人所有，且經鑑定確含大
麻、ＭＤＭＡ各達百餘公克，然上訴人於查獲時採尿送驗結果，
均呈陰性反應，有各該檢驗報告可按。原判決因以上訴人本人並
未施用上開毒品，或對之有大量需求，其向不詳姓名者購入上開
各多達百餘公克之大麻、ＭＤＭＡ，顯非純為供己施用，其有轉
售牟利之意圖甚明。此乃原審本其職權之行使，對調查所得之證
據定其取捨，為價值上之判斷，據以於判決內認定上訴人販賣第
二級毒品犯行，尚與證據法則無違，且其事實雖未認明記載上訴
人毒品來源者之確切姓名，然此於上訴人販賣毒品犯罪之本旨及
其犯罪同一性之認定，均不生影響。上訴意旨指摘原判決未具體
載明販售毒品予上訴人之人，且就扣案之諸多毒品，竟認上訴人
獨對其中之大麻、ＭＤＭＡ，於販入時即有轉售牟利之意圖，自
屬違法云云，係徒憑其個人主觀意思，任意指摘。又原判決併引
為本件科刑判決基礎之上訴人與他人所持用之行動電話通話監聽
譯文，其所示通話內容中言及之「紅色紙鈔」等諸多用語意涵隱
諱不明，原判決未敘明理由，逕認均係毒品之代號，固欠妥適，
然其既非以該譯文為認定上訴人有罪之唯一論據，且該譯文縱予
除去，尚不致動搖上開上訴人意圖營利而販入第二級毒品犯罪事
實之認定，即於判決結果不生影響，上訴意旨執為第三審上訴理
由，亦非適法。至其餘上訴意旨，則係就屬原審採證認事職權之
適法行使及原判決已說明事項，徒憑己見，任意指摘為違法，且
仍為單純事實之爭執，要難謂為適法之第三審上訴理由。依上揭
說明，其上訴違背法律上之程式，應予駁回。
據上論結，應依刑事訴訟法第三百九十五條前段，判決如主文。
中    華    民    國  九十八  年    十    月   十五   日
                      最高法院刑事第四庭
                          審判長法官  張  淳  淙
                                法官  劉  介  民
                                法官  蔡  彩  貞
                                法官  林  勤  純
                                法官  李  錦  樑
      本件正本證明與原本無異
                                      書  記  官
中    華    民    國  九十八  年    十    月  二十一  日
                                                      Ｑ


司法院資訊處製作；財團法人民間司法改革基金會備份。
